【裁判字號】    89,易,460
【裁判日期】    891031
【裁判案由】    詐欺
【裁判全文】
臺灣臺北地方法院刑事判決                          八十九年度易字第四六○號
    公  訴  人  臺灣臺北地方法院檢察署檢察官
    被      告  乙○○
    被      告  丁○○
右列被告因詐欺案件，經檢察官提起公訴（八十八年度偵緝字第七八六號、第八六六
號），本院判決如左：
    主  文
乙○○共同連續意圖為自己不法之所有，以詐術使人將本人之物交付，處有期徒刑柒
月。
丁○○共同意圖為自己不法之所有，以詐術使人將本人之物交付，累犯，處有期徒刑
柒月。
    事  實
一、乙○○明知已無支付能力，竟仍基於意圖為自己不法所有之概括犯意，連續自民
    國（下同）八十三年四月間起至同年五月間止，至台北市○○○路○段一六○號
    丙○○所經營之冠星餐廳附設雅樂ＫＴＶ飲酒消費，以必定支付費用之誆詞欺騙
    丙○○，致丙○○誤以為將可如期收取款項而陷於錯誤，提供餐飲服務，共計新
    台幣（下同）十四萬七千八百元，事後丙○○多次催討欠款，乙○○乃簽發其所
    有、票載發票日八十三年十一月十八日、台北市銀行東門分行帳號九四八─○號
    ，票號0000000號支票一紙塘塞，然乙○○於八十三年十月一日起即已開
    始有退票情形，事後丙○○提示上開支票，果遭退票，丙○○始知有詐。又乙○○再基於概括之犯意，於八十七年十一月間，與丁○○（八十年間犯偽造文書案
    ，經台灣士林地方法院判處有期徒刑一年六月，於八十四年十一月二十一日執行
    完畢）二人間基於詐欺之犯意聯絡，共同以廢棄物轉運有利可圖為幌，遊說甲○○共同參與，再以轉運必須承租倉儲，倉儲之租金應於訂約時一次全年按月開付
    十二張支票，而為取得支票，需開戶存入十萬元與銀行往來，以取得信用，乙○○再偽稱其與宜蘭縣頭城農會有交情，得順利辦理云云，致甲○○陷於錯誤，相
    信彼等所言，於八十七年十一月十六日交付十萬元予乙○○、丁○○，並前往頭
    城農會辦理存款手續，詎乙○○、丁○○二人僅存入五萬元，並於隔日即全部提
    領完畢，而甲○○因支票簿久請不下，萌生倦意，要求乙○○、丁○○二人返還
    款項而查詢帳戶時，始知丁○○上開帳戶已提領一空，遭受詐騙。
二、案經丙○○、甲○○二人分別訴請台灣台北地方法院檢察署檢察官偵查起訴。
    理  由
一、訊據被告乙○○，丁○○堅決否認有上開犯行，乙○○辯稱：就積欠丙○○飲酒
    款項部分，因消費後丙○○未與被告聯繫，故不知伊所簽發予丙○○之支票退票
    ，而簽發當時債信尚稱良好，並無詐欺之犯意，至甲○○部分，伊僅係引介告訴
    人與被告丁○○認識，並未向甲○○取款，亦未從中獲得任何好處云云；被告丁○○則辯稱：伊係在八十七年三四月間經案外人戊○○之介紹認識告訴人甲○○
    ，至八十七年十一月間止僅短短半年期間，告訴人如何可能願意借錢予伊？況告
    訴人與證人戊○○所述內容前後矛盾，告訴人指稱交付十萬元時僅告訴人與被告
    二人在場，證人戊○○卻稱係告訴人、伊及證人三人在場，可見二人所述不實，
    又金融機構有關開立甲存帳戶均僅需五千元即可，何需十萬元，告訴人指稱被告
    以需十萬元開立甲存帳戶為由訛詐十萬元云云，與常情不符！又告訴人稱被告係
    以為租地作為棄土場必須支付地主一年一次之租金，然若真有此需要，被告大可
    以支票支付，何須向告訴人騙取十萬元？又原告之告訴狀係由案外人戊○○所擬
    ，而被告與地主承租土地之契約書亦係由戊○○所書，訂約時間較所謂詐財時間
    為早，若被告真有詐騙情事，戊○○豈有不告知告訴人之理？足證告訴人所言不
    實云云。
二、本院經查：
（一）就乙○○至告訴人丙○○所經營之冠星餐廳消費一事，被告乙○○並不否認，
      對於渠所簽發之支票經退票一節亦坦承在案，此部分事實亦有被告乙○○所簽
      發之面額十四萬七千八百元支票影本及退票理由單影本各一紙在卷可參，經查
      被告乙○○係在八十三年九月二十六日於台北銀行開立甲存帳戶，上開帳戶於
      八十三年十月一日起陸續有退票紀錄，同年十一月二十五日公告為拒絕往來戶
      ，此一資料，有卷附台北銀行東門分行八十九年五月三日北銀東門會字第八九
      六○○八九○○○號函可稽，而本案被告係在八十三年四、五月間至告訴人所
      經營之上揭餐廳消費，經告訴人催討後，簽發票載發票日八十三年十一月十八
      日支票一紙抵付，上開支票經告訴人提示後，以存款不足事由退票，嗣後被告
      對此一欠款即未予清償，亦未主動洽詢告訴人如何清償。按被告自八十三年十
      月起陸續有退票紀錄，至同年十月二十五日經公告為拒絕往來戶，關於債信情
      形如何，被告應知之甚稔，換言之，渠對於應付款項若干，自應隨時注意，對
      於哪些支票尚未兌現，亦應留意再三，未支付款項應如何與債權人洽商解決，
      尤應主動聯繫，詎被告拖委經年，不予聞問，於八十七年九月十日告訴人寄發
      存證信函（參八十七年偵字第二一一八一號卷第三頁）之後，仍不予回應。再
      依台北銀行東門分行上揭函件所示，被告於八十三年九月二十六日開立甲存帳
      戶，僅短短一週之後，即八十三年十月一日起，該甲存帳戶便開始有退票紀錄
      ，足見被告確有以該甲存帳戶支票作為詐騙他人工具情形，渠辯稱並無詐欺犯
      意云云，顯係卸責之詞，委不足採。
（二）就被告丁○○與乙○○向告訴人甲○○共同詐騙十萬元一事，茲就丁○○於宜
      蘭縣頭城鎮農會第00000000000000號帳戶所示，八十七年十一
      月十六日該帳戶內確有一筆五萬元現金存入，該筆款項隨即於翌日提領以提款
      卡跨行提領完畢（每筆提款金額均附加跨行提款手續費七元），此有上開帳戶
      存摺影本及宜蘭縣頭城鎮農會八十九年三月三日頭農信字第五八五號函在卷足
      憑，被告丁○○辯稱該筆款項係其經營卡車運送營業所得云云（參本院八十九
      年七月四日訊問筆錄），惟卻無法提出其所經營之業務收支資料供本院佐參，
      對於何以在存入後隔日即全數領出一節，則辯稱渠向有如此習慣云云（參同上
      筆錄）。茲據同案被告乙○○證稱：「（問：八十七年十一月有無對洪說廢棄
      物轉運要承租倉儲？）沒有，當時潘有對我說他要去頭城買房子投資，因房子
      要向頭城農會貸款，所以才去開戶，他告訴我開戶的十萬元是洪交給他的。」
      、「．．．潘叫我帶他去開戶，潘說十萬元是洪交給他的。」、「（問：潘有
      無說洪何以交十萬元給他？）潘有說洪要叫他辦甲存，但他資料不符。」（參
      八十八年度偵緝字第七八六號卷第三十五頁）、「（問：丁○○是否由甲○○
      處拿過十萬元？）．．．我依他二人談話內容了解到丁○○希望由甲○○處拿
      到十萬元以利開戶。」（參本院八十九年七月五日訊問筆錄）、「我聽聞丁○○向甲○○借十萬元開戶，當天我辦貸款他們辦開戶，因為我沒有親眼看到錢
      是誰拿出的，因此無法確定是否給錢。但是如果依他們說話內容，我想他們之
      間確實有債權債務關係。」、「我沒有說一定要十萬元的數目，但我有說開戶
      要照片。」（參酌本院八十九年八月十五日訊問筆錄）、「他們確實有這樣談
      話內容，確實有這樣的一件事，我沒有看到實際給錢的動作，我聽到的是告訴
      人給丁○○錢去開戶的事。」（參酌本院八十九年八月三十一日訊問筆錄），
      依同案被告乙○○前述證詞，乙○○確實聽聞被告丁○○與告訴人甲○○商談
      借貸十萬元情事，且被告丁○○亦曾表示其所開戶之十萬元款項係取自告訴人
      甲○○，而被告丁○○亦確實至宜蘭縣頭城鎮農會開立帳戶。再據證人戊○○
      於本院審理時所述：「（問：為何去銀行開戶？這十萬元是誰的？）去領支票
      。錢是甲○○的。」、「（問：當時這筆錢為何要領出？）因為開戶時間拖太
      久，甲○○認為有問題，我不知道丁○○隔天領出錢。」、「（問：給十萬元
      ，何人在場？）我們三人，沒其他人。借錢目的是為開甲存戶。」、「（問：
      借錢之事乙○○知否？）知道。」、「（問：乙○○有否拿到錢？）張男親口
      告訴我事後拿到錢。他說拿到一萬五千元，錢是由丁○○來的。我並沒有親眼
      看到。」、「被告二人親自向甲○○借錢，當時我在場。」（上開證詞均請參
      照本院八十九年八月十五日訊問筆錄）。是依證人戊○○所述，被告二人確曾
      向告訴人借款十萬元欲開立甲存帳戶，而綜觀被告乙○○前揭所述證詞內容與
      證人戊○○所為陳述，與告訴人指訴情節尚稱相符。被告乙○○前揭關於借款
      開立甲存帳戶一事固均指稱係丁○○向告訴人借款，伊僅係介紹人云云，然查
      乙○○身為同案被告，對於不利於己事實部分當然避重就輕，而證人戊○○旁
      觀在側，自無虛構必要。另告訴人與乙○○、丁○○二人並無深交，亦無仇怨
      ，若被告二人未曾向告訴人拿取款項，告訴人何須誣陷？證人戊○○何須附和
      ？同案被告乙○○又何以有所謂借款之「聽聞」？足見告訴人指訴情節尚非子
      虛。矧被告二人於向告訴人取得十萬元後，不惟不思清償，事後尤極力否認，
      丁○○於存入款項後，隨即將帳戶內金額提領完畢，屢經告訴人催討，均置之
      不理，渠等辯稱並無詐欺犯行云云，顯屬無稽之辯，不足採信。此外，復有宜
      蘭縣頭城鎮農會第00000000000000號帳戶存摺影本，開戶資料
      、交易明細表等在卷可考，事證明確，被告二人犯行洵堪認定。至被告丁○○
      所提出之抵押借款資料、其他銀行甲存帳戶往來資料等，於被告是否構成本案
      詐欺罪行並無證據能力，自無參酌必要。又被告陳稱關於累犯規定似有違憲之
      嫌云云，於被告是否構成本案犯罪之認定亦無相關，自亦無論述餘地，附此敘
      明。
三、核被告二人所為，係犯刑法第三百三十九條第一項詐欺取財罪。被告二人就詐欺
    甲○○十萬元部分有犯意之聯絡及行為之分擔，為共同正犯。又被告乙○○前後
    多次犯行，時間緊接，犯罪構成要件相同，顯係基於概括犯意所為，為連續犯，
    爰依法加重其刑。另被告丁○○前於八十年間因偽造文書案件，經台灣士林地方
    法院判處有期徒刑一年六月，於八十四年十一月二十一日執行完畢，此有台灣高
    等法院被告全國前案紀錄表在卷供參，其於刑之執行完畢後五年內再犯本案有期
    徒刑以上刑之罪，為累犯，應依法加重其刑。爰分別審酌被告二人之素行、品行
    、犯罪之動機、目的、手段、所生危害及犯罪後之態度等一切情狀，各量處如主
    文所示之刑，以示懲儆。
據上論斷，應依刑事訴訟法第二百九十九條第一項前段、刑法第二十八條、第五十六
條、第三百三十九條第一項、第四十七條、罰金罰鍰提高標準條例第一條前段，判決
如主文。
本案經檢察官陳進德到庭執行職務
中    華    民    國      八十九      年      十    月      三十一      日
                                      臺灣臺北地方法院刑事第九庭
                                              法  官  汪  漢  卿
右正本證明與原本無異。
如不服本判決，應於判決送達後十日內，向本院提出上訴狀。
                                              書記官  石  幸  代
中    華    民    國      八十九      年      十一  月        一        日


司法院資訊處製作；財團法人民間司法改革基金會備份。
